臺灣板橋地方法院刑事判決　　　　　　　93年度重訴字第35號
公　訴　人　臺灣板橋地方法院檢察署檢察官
被　　　告　乙○○
選任辯護人　楊揚律師
上列被告因毒品危害防制條例等案件，經檢察官提起公訴（93年
度偵字第10148 號），本院判決如下：
    主  文
乙○○無罪。
    理  由
一、公訴意旨略以：被告乙○○明知真實姓名年籍不詳，自稱「
    張先生」之成年男子，以夾藏於包裹郵寄（送貨單號碼為EＺ
    000000000BE 號）之方式，自比利時私運屬管制進出口物品
    之第二級毒品MDMA進入國內，竟基於幫助私運管制物品進口
    及幫助運輸毒品之概括犯意，在其位於臺北縣永和市○○路
    680 巷1 號5 樓頂樓加蓋（即6 樓）之出租套房租屋處，代
    收包裹郵件（3 、4 、5 樓為賓館，收件地址寫在3 樓賓館
    櫃台，起訴書誤寫為1 號5 樓），連續於民國92年12月間某
    日及93年1 月19日，依指示在上址收受前揭包裹郵件，再由
    「張先生」事先所僱用之某一不知情計程車司機及游浴沂（
    經檢察官為不起訴處分確定）轉交予「張先生」，並獲取新
    臺幣（下同）2 千元之報酬。嗣於93年1 月19日為財政部臺
    北關稅局以X 光檢查儀注檢貨物時發現該包裹郵件可疑，經
    開啟檢查後發現其內夾藏第2 級毒品MDMA 4包（合計10336
    顆，驗餘淨重2310.57 公克），而予以查扣。嗣經法務部調
    查局調查員偽裝成郵務人員，於93年1 月19日13時30分許，
    將前揭包裹郵件送達交付予乙○○，予乙○○收受時當場查
    獲，經乙○○配合調查員辦案，逮捕受「張先生」委託，前
    來取貨之不知情計程車司機游浴沂（經檢察官為不起訴處分
    確定），始悉上情。因認被告乙○○涉犯懲治走私條例第2
    條第1 項之幫助私運管制物品進口逾公告數額罪及毒品危害
    防制條例第4 條第2 項之幫助運輸第2 級毒品罪嫌。
二、按犯罪事實應依證據認定之，無證據不得認定犯罪事實；又
    不能證明被告犯罪者，應諭知無罪之判決，刑事訴訟法第15
    4 條第2 項、第301 條第1 項分別定有明文。又事實之認定
    ，應憑證據，如未能發現相當證據，或證據不足以證明，自
    不能以推測或擬制之方法，以為裁判基礎，最高法院40年台
    上字第86號著有判例可循。再認定不利於被告之事實，須依
    積極證據，苟積極證據不足為不利於被告事實之認定時，即
    應為有利被告之認定，更不必有何有利之證據，亦有最高法
    院30年上字第816 號判例可資參照。所謂「積極證據足以為
    不利被告事實之認定」，根據同院76年台上字第4986號判例
    意旨，係指據為訴訟上證明之全盤證據資料，在客觀上已達
    於通常一般之人均不致有所懷疑，而確信被告確曾犯罪之程
    度，若未達到此一程度，而有合理懷疑之存在時，即無從為
    有罪之認定。
三、公訴人認被告乙○○涉上揭犯罪行為，無非係以（一）被告
    乙○○於調查局臺北市調查處調查及偵訊時供承受姓名、年
    市○○路68 0巷1 號5 樓頂樓加蓋之租屋處，代收國外郵寄
    包裹（收件地址寫在3 樓旅館櫃台），並先後於92年12月間
    及93年1 月19日在上址收受包裹，再依指示將包裹郵件交由
    不知情之某一計程車司機及游浴沂轉交「張先生」，2 次均
    獲取報酬2 千元等語。（二）編號EＺ000000000BE 號送貨單
    1 紙，包裹收件地址為臺北縣永和市○○路680 巷1 號3樓
    （起訴書誤寫為1 號5 樓），且由被告乙○○簽名親收。（
    三）在包裹內所查扣之綠色藥丸4 包（合計10336 顆，驗餘
    淨重2310 .57 公 克），確實含有第2 級毒品MDMA成分，此
    有法務部調查局檢驗通知書1 紙在卷，此外，並有查扣之包
    裹及毒品照片2 幀附卷。（四）同案被告游浴沂於偵訊時供
    述，於93年1 月19日下午2 時許，經不詳男子之委託，至被
    告乙○○上址租屋處樓下拿取包裹，並交付2 千元予被告乙
    ○○。（五）被告乙○○所使用之0000000000號行動電話，
    早於92年12月17日起即與「張先生」使用之0000000000號行
    動電話通話頻繁，通話時間亦非短暫，此有上開行動電話通
    聯紀錄各1 份在卷可憑。若僅為代收包裹兩次事宜，何以需
    要如此頻繁之聯繫？又若非代收違禁物品，「張先生」何以
    需一再以他人地址作為收受包裹之處所？顯示被告對所收包
    裹內含毒品之事實，已經知之甚詳為依據。
四、訊據被告乙○○雖坦承於右揭時、地，幫真實姓名、年籍均
    不詳，自稱「張先生」之成年男子僱用，代收夾藏MDMA4 包
    （合計10336 顆，驗餘淨重2310.57公克，送貨單號碼為EＺ0
    00000000BE號）包裹郵件之事實，惟堅決否認有何幫助運輸
    第2 級毒品MDMA之犯行，辯稱：伊於92年12月17日看到蘋果
    日報刊登代收聖誕禮品，便依報載0000000000號行動電話，
    與自稱「張先生」者應徵，「張先生」說其從事網路購物，
    若有客戶訂購物品，「張先生」會請廠商將貨物寄給我代收
    ，伊收到貨物再通知「張先生」，「張先生」會委託快遞來
    取貨，每件報酬8 百元至1 千元，因等了很多天，所以「張
    先生」給伊報酬2 千元，作為補償，伊不知該貨物內藏有第
    2 級毒品藏MDMA等語。經查：
(一)上揭物品，係自比利時空運來臺，以臺北縣永和市○○路68
    0 巷1 號3 樓為收貨地址，被告為收件人，嗣於93年1 月19
    日為財政部臺北關稅局以X 光檢查儀注檢貨物時發現可疑，
    經開啟檢查後發現夾藏MDMA4 包（合計10336 顆，驗餘淨重
    2310.57 公克），經法務部調查局調查員偽裝成郵政人員，
    於93年1 月19日13時30分許，將前揭包裹交付予乙○○等情
    ，業據被告供承在卷，核與證人即承辦本案之調查員甲○○
    於本院審理中證述屬實（見本院94年1 月11日審判筆錄），
    並有送貨單1 紙、紙箱1 個、MDMA4 包、金色包裝紙4 紙扣
    案，及臺北關稅局扣押貨物、運輸工具收據及搜索筆錄1 紙
    、查扣之包裹及毒品照片2 紙在卷可稽（見法務部調查局臺
    北市調處移送卷第21頁、53頁、54頁、本院刑事卷）。
(二)本件由被告領取扣案包裹內裝之綠色藥丸4 包（合計10336
    顆，驗餘淨重2310.57 公克），經送法務部調查局鑑定結果
    ，均含第2 級毒品MDMA成分，有法務部調查局93年2 月16日
    鑑定通知書影本1 紙可按（見法務部調查局臺北市調處移送
    卷第54頁），固能證明被告出面所領取之包裹內確有第2級
    毒品MDMA，然該物品既係藏於包裹紙箱內以運送方式由被告
    受領，外觀上並無從知悉其內裝置物品之情形，被告是否知
    悉該貨物內藏有上述毒品，應依積極證據佐證，尚難憑此受
    領事實遽行推測被告自始即屬知情。
(三)被告係於92年12月17日看到蘋果日報刊登代收聖誕禮品，便
    依報載0000000000號行動電話，以其所有之0000000000號行
    動電話與自稱「張先生」者應徵代收包裹等情，有蘋果日報
    刊登廣告之報紙影本、蘋果日報分類廣告刊登表各一紙及00
    00000000號及0000000000號行動電話雙向通聯紀錄各1 份在
    卷可稽（見法務部調查局臺北市調處移送卷第22頁至第43頁
    、第46頁、第47頁），被告供稱係見報紙刊登廣告才應徵代
    收郵件等情，堪認屬實。
(四)運輸毒品入境於我國係屬重典，為警方所極力查緝之犯行，
    其事應以隱密之方式從事，此為人所共知，如自稱「張先生
    」者利用被告簽收該包裹，被告於不知情下而簽收，其應不
    致於簽收時有何異狀，以啟他人之疑；如自稱「張先生」者
    告知被告使其知悉，被告於簽收時，或將因知情而緊張，致
    神色有異，亦足以暴露其犯行，為避免被發覺，自稱「張先
    生」者實無告知被告之必要。再自稱「張先生」者，豈會於
    不認識之人應徵時，即冒著被檢舉之風險，而告知運輸毒品
    入境之事？又倘被告知悉上開包裹內夾藏MDMA，衡情自當隱
    匿其身分及所在處所，以免遭警查獲，豈會以自己之真實身
    分代收？又運輸毒品之刑責甚重，如非許以厚酬，一般人均
    不肯為之，被告僅收取2 千元之菲薄報酬，實有違常情，益
    徵被告對於本件犯罪事實應無所悉，僅因一時失察，而誤信
    為係一般送貨之正當行為。又本件包裹經調查員偽裝成郵務
    人員送達，被告下樓簽收包裹時表情很自然，於調查員表明
    身分，上前逮捕被告時，被告才變得很緊張，情緒有點失控
    ，一直強調是幫人代收等情，亦經證人即承辦本案之調查員
    甲○○於本院審理中證述在卷（見本院94年1 月11日審判筆
    錄），顯見被告於調查員告知前並不知包裹內夾藏MDMA。況
    隱匿貨物寄、收件人之真實姓名而為遞送，於社會一般經驗
    ，其目的非僅運輸毒品一途，縱被告予以代收，亦難以此遽
    認其主觀上確有運輸毒品之認識。
(五)又被告乙○○所有之0000000000號行動電話與「張先生」使
    用之0000000000號行動電話，除於92年12月17日先由被告依
    報紙所刊登之廣告撥打應徵上揭工作，「張先生」回撥一通
    外，自92年12月25日起，至93年1 月19日被告被查獲止，共
    有通聯紀錄13通，其中被告撥打予「張先生」2 通，時間為
    12月25日、26日各1 通，通話時間分別為53秒、79秒；「張
    先生」撥打予被告11通，時間為12月25日、26日各2 通27日
    、28日、29日、93年1 月14日各1 通、1 月17日2 通、1 月
    18日1 通，通話時間分別為26秒、37秒、37秒、16秒、19秒
    、18秒、62秒、70秒、37秒、20秒、18秒、12秒等情，有00
    00000000號行動電話雙向通聯紀錄1 份在卷可稽（見法務部
    調查局臺北市調處移送卷第22頁至第40頁），難謂被告與「
    張先生」有異常之通話紀錄。何況被告既然受「張先生」之
    託代收郵件，則雙方以電話聯絡，本屬正常，不能以此即推
    定被告知情。
(六)再公訴人指稱被告於92年12月間某日，幫自稱「張先生」者
    代收郵件，亦涉嫌幫助運輸第二級毒品MDMA乙次。經查：被
    告僅承認代收包裹，惟堅持否認對包裹內藏MDMA之事知情，
    而上開查扣之毒品，只能證明被告於93年1 月19日13時30分
    許，所收受之包裹內夾藏第2 級毒品MDMA，而被告所供稱於
    92年12月間某日所代收之包裹既然未起獲，並無證據證明包
    裹內亦夾藏有MDMA。
(七)本件經本院函請內政部警政署刑事警察局及法務部調查局就
    被告對包裹內藏MDMA之事是否知情測謊，均認為無法對被告
    心理歷程之主觀認知層次進行測謊，此有內政部警政署刑事
    警察局94年2 月7 日刑鑑字第094002191901號函及法務部調
    查局該局94年3 月9 日調科參字第09400106440 號函各1 紙
    在卷可稽（見本院刑事卷）。
五、綜上所述，本件並無積極證據足以證明被告對於上揭93年1
    月19日13時30分許收受之包裹內夾藏有毒品乙節具有認識，
    且並無證據證明被告於92年12 月 間某日所代收之包裹內亦
    夾藏有MDMA，既不能證明被告犯罪，自應為無罪之諭知。
據上論斷，應依刑事訴訟法第301 條第1 項，判決如主文。
本案經檢察官程秀蘭到庭執行職務。
中　　華　　民　　國　　94　　年　　5 　　月　　18　　日
                  刑事第十庭 審判長 法　官
                                    法  官
                                    法  官
以上正本證明與原本無異
如不服本判決應於送達後10日內向本院提出上訴狀
                                    書記官　黃靖媛
中　　華　　民　　國　　94　　年　　5 　　月　　13　　日
